最高法院刑事判決　　　　　　一○○年度台上字第七二○八號
上　訴　人　陳　諆
選任辯護人　鄭庭壽律師
上列上訴人因違反槍砲彈藥刀械管制條例案件，不服台灣高等法
院中華民國九十九年十一月三十日第二審更審判決（九十九年度
上更(一)字第一二九號，起訴案號：台灣板橋地方法院檢察署九十
六年度偵續字第一五二號），提起上訴，本院判決如下：
    主  文
原判決撤銷，發回台灣高等法院。
    理  由
本件原判決撤銷第一審之科刑判決，改判仍論處上訴人陳諆未經
許可，製造可發射子彈具有殺傷力之改造手槍未遂罪刑〔處有期
徒刑二年十月，併科罰金新台幣（下同）二十萬元，罰金如易服
勞役，以一千元折算一日。扣案如原判決附表一（以下僅記載附
表序列）所示之物均沒收〕；固非無見。
惟查：（一）原判決雖於事實欄一記載：上訴人於民國九十五年
八月十九日下午五時三十七分許，接獲鄭智文來電表示彼所持有
之可發射子彈具有殺傷力之改造手槍（下稱「系爭槍枝」）發生
故障，經上訴人回以可持之前來修理；鄭智文即於同日晚間某時
，在新北市○○區○○街附近交付系爭槍枝給上訴人。上訴人旋
基於未經許可製造可發射子彈具有殺傷力之改造手槍之犯意，在
不詳地點，利用其所有之附表一所示工具，著手欲將故障之系爭
槍枝修理回復為具有殺傷力而未遂等情（見原判決正本第一頁）
。然理由欄：（１）對於「鄭智文交付予上訴人修理之系爭槍枝
原係『可發射子彈具有殺傷力之改造手槍』」乙節，並未說明其
認定之依據及理由；僅泛稱：「本件因系爭槍枝未經搜獲扣案，
而被告（即上訴人，下同）及證人鄭智文復均未坦承修理槍枝乙
事，則被告究係修理何種槍枝，乃屬不明，惟依罪證有疑，利歸
被告之解釋原則，自應認定上開槍枝為其他可發射子彈具有殺傷
力之改造手槍」云云（見原判決正本第九頁理由欄貳之二(六)），
自有判決理由不備之違誤。（２）對於「上訴人已著手於製造行
為而未遂」乙節，雖說明：鄭智文於九十五年八月十九日下午五
時三十七分許與上訴人通話後，確有將故障之系爭槍枝交由上訴
人修理，而上訴人為修理之目的收受該故障之系爭槍枝，已屬著
手修理云云（見原判決正本第七頁理由欄貳之二(三)）。但刑法上
之未遂犯，係謂已著手於犯罪行為之實行而不遂者而言，此觀諸
刑法第二十五條第一項之規定自明；所稱「著手」，指犯人對於
犯罪構成事實主觀上有此認識，客觀上並有開始實行此一構成事
實之行為者，始屬相當。原判決對於上訴人究有何「開始實行製
造（修理）」系爭槍枝之行為，並未加論述；僅以上訴人已收受
鄭智文所交付故障之系爭槍枝，即認上訴人已著手於製造行為，
殊嫌速斷。（二）原判決對於「鄭智文與上訴人於九十五年八月
十九日通話時，所談及欲送交上訴人修復之物」與「鄭智文與姓
名年籍不詳之人於九十五年八月十八日凌晨通話時，所談及之故
障物」是否同一乙節，於理由欄貳之二(二)先說明：「難認係屬同
一」（見原判決第六頁第十七至二十一行），嗣又謂：「被告猶
具狀辯稱：證人鄭智文與上開姓名年籍不詳之人之對話標的與證
人鄭智文於前揭同年月十九日下午五時三十七分許與被告通話內
容中所提及欲送修之物並不相同，二者無何關聯性云云，自難憑
採」（見原判決正本第七頁第四至八行）。此部分理由之說明，
亦有齟齬。以上，或為上訴人之上訴意旨所指摘，或為本院得依
職權調查之事項，應認原判決仍有撤銷發回更審之原因。
據上論結，應依刑事訴訟法第三百九十七條、第四百零一條，判
決如主文。 
中    華    民    國  一○○  年   十二   月  二十二  日
                      最高法院刑事第三庭
                          審判長法官  林  永  茂  
                                法官  蘇  振  堂  
                                法官  林  秀  夫  
                                法官  林  立  華  
                                法官  蔡  國  在  
本件正本證明與原本無異
                                      書  記  官  
中    華    民    國  一○○  年   十二   月  二十六  日
                                                      V